最高法院刑事判決　　　　　　九十四年度台上字第六九九五號
　　上　訴　人　甲○○
　　　　　　　　　　　　街29.
　　　　　　　　　　　　之2號.
上列上訴人因妨害國幣懲治條例案件，不服台灣高等法院中華民
國九十二年三月三十一日第二審判決（九十二年度上訴字第一一
八號，起訴案號：台灣新竹地方法院檢察署九十年度偵字第一三
五五號），提起上訴，本院判決如下：
    主  文
原判決撤銷，發回台灣高等法院。
    理  由
本件原判決認定上訴人甲○○為向國寶人壽保險股份有限公司（
下稱國寶公司）購買其所承租之新竹市○○街二九六、二九八、
三００號房屋，繼續經營超商，然因經濟困頓，竟於民國九十年
一月九日至同年月二十三日間之某日，意圖供行使之用，在新竹
市○○街三００號二樓一一一室內，先以彩色影印機影印舊版新
台幣壹仟圓紙幣正反面後，再以正反二面紙幣中夾一銀色金屬條
或以銀色彩色筆畫線而做成防偽線，並以長柄毛刷沾上稀釋膠水
將正反面紙幣黏貼為一張，再將紙幣放在玻璃板上以電熨斗燙平
，而偽造舊版新台幣壹仟圓紙幣四、五張，然自忖效果不佳，且
該偽造之舊版新台幣壹仟圓紙幣目視下，確與真幣顯不相同而未
遂，遂將大部分燒毀，惟不知何因仍留下一張掉落在壁櫃抽屜底
層。嗣於九十年二月二十一日下午五時四十五分，經警前往上址
搜索，扣得所剩偽造完成之舊版新台幣一千元紙幣一張，以及其
所有、供本件偽造幣券犯罪所用之彩色影印機一台、銀色彩色筆
一枝、Ａ４規格道林紙一封、電熨斗一具、膠水一罐、玻璃版一
片、銀色金屬條一盒、長柄毛刷一枝等物。因而將第一審科刑之
判決撤銷，改判仍論處上訴人意圖供行使之用，而偽造幣券未遂
罪刑，固非無見。
惟查：(一)按法院採為判決基礎之證據，依法應於辯論終結前踐行
調查程序，並予被告以辯解之機會，否則未經踐行調查程序，遽
採為論罪之證據，自屬違法。原判決採取第一審勘驗警詢筆錄及
偵查筆錄錄音之勘驗筆錄為論處上訴人之犯罪依據之一。但依原
審審判筆錄之記載，前揭證據資料並未於審判期日踐行調查程序
，予上訴人以辯解之機會，遽採為論罪之證據，難認適法。(二)按
妨害國幣懲治條例第三條第一項之偽造幣券，其偽造之標準，須
摹仿通用幣券之形狀、物質、顏色、文字、花紋、簽章等，始得
成立。苟形式不相似，或物質不相同，一般人視之即可輕易識別
真偽者，則不得謂為偽造。原判決事實欄記載「該偽造舊版新台
幣壹仟圓紙幣目視下，確與真幣顯不相同而未遂」等情。如果無
訛，上訴人偽造之一千元紙幣其物質、顏色是否確與真鈔顯不相
同？是否一般人以目視之即可輕易識別其真偽？此與判斷上訴人
是否犯罪攸關。原判決並未詳加調查審酌，遽行判決，尚嫌速斷
，難昭折服。(三)按科刑之判決書其宣示之主文，與所載之事實及
理由必須互相適合，否則即屬理由矛盾，其判決當然違背法令。
原判決於主文諭知上訴人偽造幣券未遂罪，惟於事實欄記載「扣
得所剩偽造完成之舊版新台幣一千元紙幣一張」等情，致主文與
事實之記載不相適合，自有判決理由矛盾之違法。上訴意旨執以
指摘原判決不當，非無理由，應認原判決有發回更審之原因。原
判決不另為無罪諭知部分，因與發回部分有裁判上一罪關係，應
併予發回。
據上論結，應依刑事訴訟法第三百九十七條、第四百零一條，判
決如主文。
中　　華　　民　　國　九十四　年　 十二 　月　　九　　日
                      最高法院刑事第十庭
                          審判長法官  洪　清　江
                                法官  石　木　欽
                                法官  李　伯　道
                                法官  林　勤　純
                                法官  陳　晴　教
      本件正本證明與原本無異
                                      書  記  官
中　　華　　民　　國　九十四　年 　十二 　月 　二十 　日
                                                      Ｋ
